臺灣屏東地方法院刑事判決　　　　　　　 96年度訴字第769號
公　訴　人　臺灣屏東地方法院檢察署檢察官
被　　　告　乙○○
　　　　　　　　　　　（現另案執行中）
指定辯護人　本院公設辯護人　張宏惠
上列被告因強盜等案件，經檢察官提起公訴（96年度偵字第3400
號、96年度偵字第1014號），本院判決如下：
    主  文
乙○○犯如附表編號一至四所示之罪，各處如附表編號一至四所
示之刑。應執行有期徒刑玖年陸月。扣案之生魚片刀壹支沒收。
被訴施用第二級毒品部分，公訴不受理。
    事  實
一、乙○○前於民國87年間因竊盜案件，經本院以87年度易字第
    2068號判決判處有期徒刑2 年，上訴後，經臺灣高等法院高
    雄分院以89年度上易字第6 號判決駁回確定；復於89年間因
    竊盜案件，經臺灣高等法院高雄分院以89年度上易字第1575
    號判決有期徒刑1 年確定；再於同年間因違反毒品危害防制
    條例案件，經本院以89年度易字第876 號判決判處有期徒刑
    6 月確定。嗣上開有期徒刑1 年、6 月部分，經臺灣高等法
    院高雄分院以92年度聲字第317 號裁定應執行有期徒刑1 年
    4 月確定，與首揭有期徒刑2 年部分接續執行，於95年9 月
    21日縮短刑期假釋出監，並於95年11月25日縮刑期滿執行完
    畢。
二、詎其猶不知悔改，於96年5 月16日16時許，行經屏東縣潮州
    鎮○○路194 號前，因見羅恆玉所有停放在該處之市價約新
    臺幣（下同）10,000元、車牌號碼為TH9-096 號之輕型機車
    鑰匙未拔下，認有機可趁，遂意圖為自己不法之所有，本於
    竊盜之犯意，徒手發動該輕型機車以竊取之，得手後，留供
    己代步之用。
三、於96年5 月16日16時30分許，騎乘上開竊得之輕型機車，行
    經丁○○所經營位在屏東縣潮州鎮○○路56號「立昇早餐店
    」前，因見該店未營業，店門亦未上鎖，竟意圖為自己之不
    法所有，本於恐嚇取財之犯意，徒手推開該店大門進入（無
    故侵入建築物部分，未據告訴），並向丁○○恫稱：我現在
    身上沒有錢，我需要錢，把你身上的錢拿出來，沒有把錢拿
    出來，我會打你等語，致使丁○○心生恐懼，而當場從口袋
    取出2,900 元交予乙○○，得手後，乙○○旋騎乘機車離開
    現場，並將所得款項悉數持之購買毒品施用。
四、於96年5 月26日16時許，乙○○騎乘上開輕型機車，並攜帶
    其所有客觀上足供兇器使用之生魚片刀1 支，行經屏東縣潮
    州鎮市2 之4 號甲○○住處，因見該處鐵門半掩，竟意
    圖為自己不法之所有，本於竊盜之犯意，進入該住宅著手竊
    取財物（無故侵入住宅部分，未據告訴），惟其在三樓翻動
    抽屜時，因驚動甲○○，甲○○乃趨前察看，詎乙○○竟變
    更竊盜之犯意為恐嚇取財，將生魚片刀反握在手臂後，並站
    在甲○○面前，對甲○○恫稱：你有沒有錢等語，而甲○○
    見乙○○手持生魚片，乃心生畏懼，惟甲○○因恐其皮包取
    出後，皮包內之錢財會悉數遭搶走，即回稱：沒有，我已經
    很久沒有工作收入等語。乙○○因而恐嚇取財未果，乃騎乘
    上開輕型機車離開。
五、於96年5 月27日12時45分許，乙○○騎乘上開輕型機車，並
    攜帶上開生魚片刀，行經丙○○所經營位在屏東縣潮州鎮○○路104 號「川味牛肉麵店」，因見該店鐵門半掩，竟意圖
    為自己不法之所有，本於竊盜之犯意，進入該處著手竊取財
    物（無故侵入建築物部分，未據告訴），惟其於搜尋財物之
    際，適丙○○返家，乙○○見狀，竟將變更竊盜犯意為強盜
    ，持上開生魚片刀抵住丙○○稱：伯母，你把錢拿出來，我
    很需要用錢等語，而以此強暴之方法，致使丙○○不能抗拒
    ，從掛在肩膀上之背包內取出700 元交予乙○○，而乙○○
    見丙○○背包內尚有財物，即持該生魚片刀割斷背包帶子後
    ，強行取走該背包（內有現金3,100 元、電擊棒1 支、手機
    1 支、丙○○之身分證、健保卡、彰化銀行提款卡、印章、
    郵局存摺、丙○○之子周仁化之身分證、第一銀行提款卡）
    後，旋即騎乘上開輕型機車逃逸，除所得款項悉數用以購買
    毒品施用外，其餘物品則放置在其友人黎麗玉位於屏東縣潮
    州鎮○○路100 巷17號住處。
六、嗣警據報後循線查知乙○○涉有上述強盜、竊盜犯行，經警
    於96年5 月27日22時拘提到案，乙○○於警詢時復主動供出
    上開恐嚇丁○○、甲○○犯行，而在未有偵查犯罪職權之機
    關或公務員發現前，即向警員坦承該2 次恐嚇取財犯行，而
    自首接受裁判。乙○○並帶同警方在黎麗玉位上開住處起出
    背包1 個、電擊棒1 支、手機1 支、胸針1 只、耳環1 只、
    洪春金之身分證、健保卡、印章、周仁化之身分證、健保卡
    各1 件（均已發還），及在該住處前面空地起出羅恆玉失竊
    之輕型機車1 台、機車鑰匙1 支，並扣得乙○○所有放在該
    機車置物箱內，供其犯恐嚇甲○○、強盜丙○○所用之生魚
    片刀1 支。
七、案經屏東縣警察局潮州分局報請臺灣屏東地方法院檢察署檢
    察官偵查起訴。
    理  由
壹、程序方面：
一、按刑事訴訟法新制採改良式當事人進行主義，為保障被告防
    禦權及維護直接審理與言詞審理原則，刑事訴訟法第159 條
    第1 項規定：「被告以外之人於審判外之言詞或書面陳述，
    除法律有規定者外，不得作為證據。」酌採英美法之傳聞法
    則。復於第159 條之1 至第159 條之5 增設例外規定，以應
    實務需要，俾符實體真實發現之訴訟目的。是以，本件證人
    甲○○之警詢筆錄，係被告以外之人於審判外之陳述，依上
    開規定，原則上不得作為證據。
二、按被告以外之人（包括證人、鑑定人、告訴人、被害人及共
    同被告等）於審判外之陳述雖不符前4 條之規定，而經當事
    人於審判程序同意作為證據，法院審酌該言詞陳述或書面陳
    述作成時之情況，認為適當者，亦得為證據；當事人、代理
    人或辯護人於法院調查證據時，知有第159 條第1 項不得為
    證據之情形，而未於言詞辯論終結前聲明異議者，視為有前
    項之同意，刑事訴訟法第159 條之5 定有明文。立法意旨在
    於傳聞證據未經當事人之反對詰問予以核實，原則上先予排
    除。惟若當事人已放棄反對詰問權，於審判程序中表明同意
    該等傳聞證據可作為證據；或於言詞辯論終結前未聲明異議
    ，基於尊重當事人對傳聞證據之處分權，及證據資料愈豐富
    ，愈有助於真實發見之理念，且強化言詞辯論主義，使訴訟
    程序得以順暢進行，上開傳聞證據亦均具有證據能力。本件
    證人羅恆玉、丁○○、甲○○、丙○○之警詢筆錄，雖屬被
    告以外之人於審判外之陳述，均屬傳聞證據，惟檢察官、被
    告及辯護人對於上開證人之警詢筆錄於本院審理時均表示同
    意具有證據能力，本院審酌上開證據作成時之情狀，並無違
    法或不當等情形，認為以之作為本案之證據亦屬適當，依上
    開規定，自均具證據能力。
貳、實體方面：
一、訊據被告乙○○固坦承有事實二、三、五所示之犯行，惟矢
    口否認有何事實四所示恐嚇取財之犯行，辯稱：伊只是去行
    竊，伊係離開時始被發現攜帶生魚片刀，伊無恐嚇取財之意
    思云云。經查：
(一)、上開事實二、三、五所示竊盜、恐嚇取財、加重強盜之犯行
    ，迭據被告於警詢、偵查、本院審理時均坦承不諱（見警卷
    第3 頁至第4 頁、第5 頁反面至第6 頁、偵卷第6 頁至第8
    頁、本院卷第39頁反面、第73頁反面），核與證人即被害人
    羅恆玉於警詢時證稱：於96年5 月16日16時許，發現其所有
    停放在屏東縣潮州鎮○○路194 號前之輕型機車遭竊，該車
    之車牌號碼為TH9-096 號，價值約10,000元等語、證人即被
    害人丁○○於警詢時證稱：伊經營立昇早餐店，於96年5 月
    16 日16 時30分許，在屏東縣潮州鎮○○路56號，遭一名男
    子恐嚇交出身上的錢，不然要對伊不利，伊就交出2,900 元
    ，該名男子經伊指認係乙○○等語、證人即被害人丙○○於
    警詢時證稱：於96年5 月27日12時45分，伊在屏東縣潮州鎮
    ○○路104 號川味牛肉麵店遭一名男子強盜皮包，當時該男
    子持刀抵住伊，跟伊要錢，伊從皮包內拿出700 元後，該男
    子用刀割斷伊掛在肩膀上的背包帶子，即拿著背包往屋外衝
    ，並騎車逃逸，該男子經伊指認確係乙○○等語大致相符（
    見警卷第7 頁、第9 頁、第11頁、第13頁、第17頁至第21頁
    ），此外，復有生魚片刀1 支扣案及贓物認領保管單2 紙、
    查獲及現場照片24幀在卷可證，足見被告上開自白與事實相
    符，堪以採信。
(二)、至被告雖否認有何事實四所示之恐嚇取財犯行，惟查：
 1、被告確曾於96年5 月26日16時許，攜帶生魚片刀至被害人甲○○位在屏東縣潮州鎮市2-4 號住處，於3 樓房門翻動
    抽屜時，驚動被害人甲○○後，即將生魚片刀反握貼在手臂
    後面，向被害人甲○○要錢，經被害人甲○○稱沒錢，始未
    能得逞等情，業據被告於偵查中及本院審理時供述甚詳（見
    偵卷第7 頁、本院卷第39頁反面、第73頁反面），核與證人
    即被害人甲○○於本院審理時具結證稱：被告有到伊家偷東
    西，被告有打開抽屜翻找，但沒有找到值錢的東西，伊發現
    被告時，被告手上有拿刀，被告說他在跑路需要錢，伊當時
    會怕，但伊心想如果有拿皮包取錢的動作，被告一定會把整
    個皮包取走，所以就說沒有錢等語大致相符（見本院卷第54
    頁），此外，復有上開生魚片刀扣案及現場照片2 幀在卷可
    證，足見被告確有持刀向證人甲○○索取財物之事實無誤。
 2、證人甲○○雖於本院審理時具結證稱：被告把刀舉起作勢要
    砍人，並喊一二三表示要砍下去了云云。然遍查證人甲○○
    於96年5 月26日、28日之警詢筆錄，證人甲○○僅證稱：被
    告持刀站在其面前，要求其交付錢財，經其回答沒有，很久
    沒有工作收入，被告就離開了，並無被告舉刀作勢砍人之證
    述（見警卷第14頁至第16頁）；且證人甲○○於本院審理時
    具結證稱：被告有作勢要砍伊，但伊最討厭那種強迫人家的
    人，伊跟被告說為了幾百元拿刀殺人值得嗎？伊說要是你認
    為值得的話就動手等語（見本院卷第54頁反面），觀之證人
    甲○○上開證詞，倘被告果有持刀喊一二三以作勢砍證人甲○○，衡之常情，一般人面臨此種危險狀況中，均會極端恐
    懼而驚慌失措，證人甲○○豈能處變不驚，並長篇大論說服
    被告切勿為小錢持刀行兇。依此，證人甲○○就被告是否有
    持刀作勢砍人之證述，已前後不一，且於本院之證述，亦與
    常情相違，則被告是否確如證人甲○○所述：有持刀作勢砍
    人之情，即非無疑。況徵之證人甲○○於本院審理時具結證
    稱：被告在我家亮的刀子是二面刀口的等語，而扣案之生魚
    片刀係一面刀口之情，有該生魚片刀照片在卷可佐（見警卷
    第57頁）。因此，倘被告確有持刀作勢砍人，且證人甲○○
    猶能說服被告，則證人甲○○對被告持以作案之刀械，應可
    記憶清晰，怎會錯認被告所持之刀係二面刀口，由此益證證
    人甲○○上開證述確有瑕庛，尚難採信。被告辯稱：係將生
    魚片刀放在手臂後面，並未持刀作勢砍人等語，應與事實相
    符，而可採信。
 3、再刑法上恐嚇取財罪之「恐嚇」，固係指以危害通知他人，
    使該人主觀上生畏怖心之行為，然此危害之通知，並非僅限
    於將來，其於現時以危害相加者，亦應包括在內。因是，恐
    嚇之手段，並無限制，其以言語、文字為之者固無論矣，即
    使出之以強暴、脅迫，倘被害人尚有相當之意思自由，而在
    社會一般通念上，猶未達於不能抗拒之程度者，仍屬本罪所
    謂「恐嚇」之範疇。至於危害通知之方法，亦無限制，無論
    明示之言語、文字、動作或暗示之危害行為，苟已足使對方
    理解其意義之所在，並足以影響其意思之決定與行動自由者
    均屬之（最高法院81年度臺上字第867 號判決意旨參照）。
    查被告確有持生魚片刀進入證人甲○○住處，並向證人甲○○索取財物之情，已如前述，雖被告向證人甲○○索取財物
    時，係將生魚片刀反握在手臂後面，然被告縱未在證人甲○○面前亮刀，然其既攜帶扣案之生魚片刀前往行竊，衡情，
    當係為免行竊失風時，可持之抵抗或制止他人追捕，而得以
    順利脫逃，故被告於三樓翻動抽屜時，既遭證人甲○○發覺
    ，其當無刻意遮掩之理，是被告將該生魚片刀反握放在手臂
    後面，應係被告本身平日持刀之方式；況該生魚片刀長度非
    短，被告手臂能否完全遮掩該生魚片刀，並非無疑；且被告
    係在三樓翻動抽屜時，為證人甲○○發覺，是時，證人甲○○理應知悉被告有攜帶刀械。又被告於向證人甲○○索取財
    物時，固未以明示言語恫嚇證人甲○○，惟參酌證人甲○○
    為一女子，而被告係一成年男子，其攜帶生魚片刀前往證人
    甲○○住處，適時該處三樓亦僅有被告與證人甲○○2 人，
    而被告於遍尋不著財物後，猶未放棄，仍出言向證人甲○○
    索取財物，衡情，被告當時既急於取得財物，則其向證人甲○○索取財物的口氣絕非溫和，復佐以被告當時手握之生魚
    片刀至為銳利，雖被告向證人甲○○索取財物時未見恫嚇之
    詞，然依案發當時情狀觀之，已足使證人甲○○理解被告之
    意，並意識到危害之通知，而足以影響其意思之決定與行動
    自由，依上開判決意旨，被告顯有恐嚇取財之情事甚明。至
    證人甲○○嗣雖未交付錢財予被告，然此僅係因證人甲○○
    意志未被完全壓制，而屬未遂之階段，尚難據此否認被告已
    為之恐嚇取財犯行。被告上開辯稱：伊僅有行竊云云，尚無
    可採信。
(三)、綜上所述，勾稽互核，本件事證明確，被告犯行已堪認定。
二、論罪科刑部分：
(一)、按刑法第321 條第1 項第3 款所謂之「兇器」，其種類並無
    限制，凡足以對人身造成危險者均屬之；而攜帶兇器竊盜，
    祗須行竊時攜帶具有危險性之兇器為已足，行為人是否有以
    之為行兇之意圖或以該兇器直接進行竊盜行為，均在所不問
    。次按強盜、恐嚇取財與竊盜，僅係取得財物之手段不同，
    就意圖為不法所有，以非法方法取得他人之財物言，其間並
    無差異。倘行為人侵入住宅之初，意在行竊，且已著手，惟
    尚未得財之際，即被事主發覺，乃變更竊盜之犯意為強盜，
    進而施強暴手段致使不能抗拒，著手劫財；或變更竊盜之犯
    意為恐嚇取財，進而施恐嚇手段致使心生畏懼，以交付財物
    ，則其圖為不法所有取得他人財物之犯意，始終一貫，僅於
    中途變更其竊取手段為強取或恐嚇而已，先前之竊盜行為，
    即為強盜或恐嚇取財行為之一部，應僅成立一個強盜罪或恐
    嚇取財，不能以其前段之行為，論以竊盜未遂，後段之行為
    ，論以強盜罪或恐嚇取財罪，而分論併罰（最高法院24年上
    字第4673號判例、87年度臺上字第4008號判決意旨參照）。
    本件被告持以犯事實四、五所示之生魚刀片，至為銳利，倘
    持之行兇，足以對人之身體、生命、安全造成威脅，自屬兇
    器無訛。被告持該生魚片刀侵入建築物或住宅行竊，於行竊
    過程中即被事主發覺，乃變更犯意為恐嚇取財及強盜，是被
    告就事實四、五部分之行為，自應論以刑法第346 條第3 項
    、第1 項之恐嚇取財未遂罪及刑法第330 條第1 項之加重強
    盜罪。其就事實二所示犯行，係犯刑法第320 條第1 項之普
    通竊盜既遂罪。就事實三所示之行為，係犯刑法第346 條第
    1 項之恐嚇取財既遂罪。
(二)、復按刑法所稱之強盜罪，係以意圖為自己或第三人不法所有
    ，以強暴、脅迫、藥劑、催眠術或他法致使不能抗拒而取他
    人之物或使其交付者，為構成要件。故行為人所施用之強暴
    、脅迫等方法，在客觀上須足使被害人喪失意思自由，並達
    於不能抗拒之程度者，始足當之；如其行為尚不足以壓抑被
    害人之意思自由，被害人並非不能抗拒，或未達於不能抗拒
    之程度，其交付財物與否，尚有自由斟酌之餘地者，僅應成
    立恐嚇取財罪；又恐嚇取財與強盜之區別，端在所為之強暴
    、脅迫，其於社會一般通念上，是否足以抑制被害人之意思
    自由，至於不能抗拒，以為財物之交付為斷，倘其尚未達到
    此一程度，雖係意圖為自己不法之所有，而出之以強暴、脅
    迫，亦僅應成立恐嚇取財罪（最高法院81年度臺上字第867
    號判決、87年度臺上字第3064號判決意旨參照）。查被告固
    有持刀至證人甲○○住處向證人甲○○要錢，然被告係將所
    持生魚片刀放在手臂後面，並未持刀作勢砍殺證人甲○○，
    以逼使其交付財物之情，已如前述，且依證人甲○○於本院
    審理時具結證述：當時被告與其距離約有1 公尺遠等語（見
    本院卷第55頁），是以，被告既未持刀逼近或抵住證人甲○○，則依當時情狀，證人甲○○尚有逃離現場之可能，而未
    達於不能抗拒之程度。況佐以證人甲○○當時猶意圖說服被
    告及不願交付錢財之舉，益徵證人甲○○當時尚未喪失意思
    自由，而未致不可抗拒之情甚明。被告就事實四所示犯行，
    應係犯刑法第346 條第3 項、第1 項之恐嚇取財未遂罪，公
    訴人認係犯刑法第330 條第2 項、第1 項之加重強盜未遂罪
    ，容有未洽，惟恐嚇取財罪與強盜罪，均係意圖為自己或第
    三人不法之所有，而以不法手段強取他財物為要件，同為侵
    害財產法益之犯罪，除被害人主觀上是否因而陷於不能拒抗
    外，其客觀構成要件之主要事實雷同，是上開2 罪之罪質尚
    無差異，應認具有同一性，爰依法變更公訴人起訴法條。
(三)、又按已著手於犯罪行為之實行而不遂者，為未遂犯；又刑法
    所稱之障礙未遂犯與中止未遂犯，二者之區別，應依一般經
    驗標準予以觀察，以其性質是否對已著手犯罪之既遂予以通
    常之妨礙為其依據。倘其著手犯罪後之停止行為，依一般社
    會通念，為屬可預期未能完成犯罪之結果者，仍屬一般障礙
    之未遂犯，而非中止未遂；必其未遂之原因，在一般經驗法
    則上，非得以預期，純係出於行為人之己意而中止或防止其
    結果之發生者，始得謂為中止未遂犯（最高法院84年度臺上
    字第4428號判決意旨參照）。查本件被告已著手於恐嚇證人
    甲○○之行為，雖最終仍未能取得財物，惟此係因被告向證
    人美月恐嚇要錢之前，業已搜尋過證人甲○○住處，而未發
    現財物，故證人甲○○向被告佯稱沒錢，被告方會信以為真
    ，迫不得已才會離開。是以，被告未能遂行其恐嚇取財之犯
    行，並非係出於己意而中止，已甚明確。是被告已著手於事
    實四所示恐嚇取財之行為而不遂，為未遂犯，依刑法第25條
    第2 項之規定，按既遂犯之刑減輕之。
(四)、被告前於87年間因竊盜案件，經本院以87年度易字第2068號
    判決判處有期徒刑2 年，上訴後，經臺灣高等法院高雄分院
    以89年度上易字第6 號判決駁回確定；復於89年間因竊盜案
    件，經臺灣高等法院高雄分院以89年度上易字第1575 號 判
    決有期徒刑1 年確定；再於同年間因違反毒品危害防制條例
    案件，經本院以89年度易字第876 號判決判處有期徒刑6 月
    確定。嗣上開有期徒刑1 年、6 月部分，經臺灣高等法院高
    雄分院以92年度聲字第317 號裁定應執行有期徒刑1 年4 月
    確定，與首揭有期徒刑2 年部分接續執行，於95年9 月21日
    縮短刑期假釋出監，並於95年11月25日縮刑期滿執行完畢，
    此有臺灣屏東地方法院檢察署刑案資料查註紀錄表及臺灣高
    等法院被告全國前案紀錄表各1 份在卷可按，其受徒刑之執
    行完畢，5 年以內故意再犯有期徒刑以上之上述4 罪，皆為
    累犯，依法均應加重其刑。又事實三至四所示之犯行，係被
    告為警查獲後所主動供出，有被告96年5 月28日警詢筆錄可
    稽（見警卷第5 頁至第6 頁），是被告於為事實三至四所示
    犯行後，在未有偵查犯罪職權之機關或公務員尚未確定被告
    係犯罪行為人前，即向承辦警員坦承犯行並接受裁判，其上
    述行為已合於自首之要件，爰依刑法第62條前段規定，減輕
    刑責。又被告就事實三所示恐嚇取財犯行，同時有刑之加重
    及減輕事由，應先加後減之；其就事實四所示恐嚇取財犯行
    ，同時有1 種刑之加重及2 種刑之減輕事由，應先加後遞減
    之。被告所犯上述4 罪，犯意各別，行為互殊，應予分別論
    罪，合併處罰。
(五)、爰審酌被告年輕力壯、四肢健全，為購買毒品施用，竟徒手
    或攜帶生魚片刀，任意侵入他人住宅或建築物，為竊盜、恐
    嚇取財、強盜等行為，嚴重危害人民生命、身體、財產安全
    及社會秩序，惟念其犯罪所得不高、且部分財物已返還被害
    人，犯後坦承大部分犯行，已具悔意之犯後態度，並兼衡其
    前已多次竊盜前科，素行不佳、國中畢業，教育程度不高、
    家庭經濟勉持，生活狀況不佳等一切情狀，分別量處如主文
    所示之刑，並定其應執行之刑。扣案之生魚片刀1 支，係被
    告所有，供其犯事實四、五所示之犯罪，併依刑法第38條第
    1 項第2 款規定，宣告沒收。至扣案之白色T 恤、米色短褲
    各1 件，雖為被告所有，且係被告為事實五所示犯行時所穿
    之衣褲，然該等衣褲係被告平日所穿，與被告上述犯行間，
    並無必然之關係，尚非供犯罪所用之物；另甲基安非他命2
    包、吸食器1 個、塑膠吸管1 支，係供被告施用毒品所用之
    物；雜物1 批，亦非供被告犯罪所用之物，核均與本案無涉
    ，自無庸為沒收之諭知。
、被訴施用第二級毒品部分：
(一)、公訴意旨略以：被告乙○○於強制戒治執行完畢後，復基於
    施用第二級毒品甲基安非他命之犯意，自96年3 月底某日起
    至同年5 月27日20時許止，在屏東縣潮州鎮地區某卡拉OK店
    及潮州鎮○○路100 巷17號友人黎麗玉住處內，燒烤甲基安
    非他命產生煙氣，再以口鼻吸食之方式，施用第二級毒品甲
    基安非他命多次，因認被告係犯毒品危害防制條例第10條第
    2 項之施用第二級毒品罪嫌等語。
(二)、按犯罪事實應依證據認定之，無證據不得認定犯罪事實；又
    被告之自白，不得作為有罪判決之唯一證據，仍應調查其他
    必要之證據，以察其是否與事實相符，刑事訴訟法第154 條
    第2 項、第156 條第2 項分別定有明文。申言之，被告之自
    白，應以補強證據擔保其真實性；亦即以補強證據之存在，
    藉之限制自白在證據上之價值。而所謂補強證據，則指除該
    自白本身外，其他足資以證明自白之犯罪事實確具有相當程
    度真實性之證據而言。雖其所補強者，非以事實之全部為必
    要，但亦須因補強證據與自白之相互利用，而足使犯罪事實
    獲得確信者，始足當之（最高法院74年台覆字第10號判例意
    旨參照）。
(三)、再按92年7 月9 日修正公布，自93年1 月9 日起施行之毒品
    危害防制條例第20條、第23條，依施用第一、二級毒品者之
    為「初犯」、「5 年內再犯」或「5 年後再犯」，異其刑事
    處遇程序，規定「初犯」者，經觀察、勒戒或強制戒治後，
    應為不起訴處分或不付審理之裁定，亦即以觀察、勒戒或強
    制戒治之保安處分代替刑事訴追；經觀察、勒戒或強制戒治
    執行完畢釋放後「5 年內再犯」者，依法追訴或裁定交付審
    理；至於經觀察、勒戒或強制戒治執行完畢釋放後「5 年後
    再犯」者，亦適用「初犯」以保安處分代替刑事訴追之程序
    。其立法理由謂因施用第一級或第二級毒品者具「病患性犯
    人」之特質，故對「初犯」者，送觀察、勒戒，戒除其身癮
    ，或進一步施以強制戒治，戒除其心癮；經觀察、勒戒或強
    制戒治執行完畢釋放後「5 年後再犯」者，因前所實施之觀
    察、勒戒或強制戒治已收5 年之遮斷效，足以遮斷其施用毒
    品之毒癮，故仍適用「初犯」以保安處分代替刑事訴追之程
    序。至經觀察、勒戒或強制戒治執行完畢釋放後「5 年內再
    犯」者，因其再犯率甚高，原實施之觀察、勒戒及強制戒治
    既已無法收其實效，爰依法追訴或裁定交付審理。故施用第
    一、二級毒品者，除曾經觀察、勒戒或強制戒治執行完畢後
    5 年內再犯之情形外，均仍得適用以保安處分代替刑事訴追
    程序之規定，並不限於初犯施用毒品者。則初犯施用毒品罪
    後，於5 年內第二次再犯，因時值毒品危害防制條例修正前
    ，經依修正前舊法追訴處罰同時並施以強制戒治，嗣於該條
    例修正公布並施行後，始第三次（或第三次以上）再犯，且
    其行為時距第二次再犯而經觀察、勒戒或強制戒治執行完畢
    釋放時之間隔已滿5 年者，依其第二次再犯經保安處分執行
    完畢釋放後5 年內未曾再犯之情形以觀，核與初犯經保安處
    分執行完畢釋放後「5 年內再犯」者，其再犯率高，原實施
    之觀察、勒戒及強制戒治已無法收其實效之情形則迥不相侔
    ，而與「5 年後再犯」者，已收5 年遮斷效之情形相同；本
    於上開對具治療成效之病患性毒品犯，期能藉由強制治療之
    保安處分戒除其身、心癮之立法本旨，自應認與5 年後再犯
    之情形相同，仍適用以保安處分代替刑事訴追之規定（最高
    法院96年度臺非字第256號判決意旨參照）。
(四)、經查：
 1、上開被告乙○○於96年5 月27日20時許，在其友人黎麗玉位
    在屏東潮州鎮○○路100 巷17號住處，施用甲基安非他命1
    次之事實，業據其於警詢時供述甚明，且其為警查獲時採尿
    送驗結果，確呈甲基安非他命之陽性反應，有正修科技大學
    超微量研究科技中心96年6 月28日R00-0000-000號檢驗報告
    1 紙在卷可證，而扣案之白色晶體經警依臺灣尖端先進生技
    醫藥股份有限公司之檢驗試劑檢驗結果，確呈甲基安非他命
    之陽性反應，有初步檢驗報告1 紙在卷可考。上述鑑驗結果
    ，均係檢驗機關本於專業知識及以精密儀器或科學檢驗方法
    所得之結論，自可憑信。此外，復有吸食器1 個、塑膠吸管
    1 支、雜物1 批扣案可稽，足見被告上開自白與事實相符，
    堪以採信。被告確有於96年5 月27日20時許，施用第二級甲
    基安非他命之情無訛。
 2、至被告固坦承自96年3 月底某日起至同年5 月27日前一天止
    ，有施用施用第二級毒品甲基安非他命云云，且被告為警查
    獲時採尿送驗結果，雖含有甲基安非他命成分之存在，然依
    目前之科學檢驗技術，僅能證明被告曾於採尿前1 至5 天內
    確有施用第二級毒品甲基安非他命之事實，至於被告施用之
    次數、時間及採尿前5 天內以外之時間是否吸食毒品，尚無
    從自該檢驗報告得知，自不能以僅卷附之尿液檢驗報告證明
    被告曾自96年3 月底某日起至同年5 月27日前以外之時間、
    地點，另有施用第二級毒甲基安非他命多次之犯行。再扣案
    之吸食器、塑膠吸管亦僅為被告施用第二級毒品甲基安非他
    命之工具，亦不足用以證明被告施用毒品時間、次數之證明
    。此外，遍查全卷亦查無其他補強證據（如該期間之驗尿報
    告），足資證明被告除於上述96年5 月27日20時許，確有施
    用甲基安非他命1 次外，另有施用甲基安非他命多次之犯行
    ，自難僅依被告所為時間、地點均不特定之自白，率認被告
    確係自96年3 月底某日起，即有施用甲基安非他命之事實。
    從而，本件依卷內資料所示，被告係於96年5 月27日20時許
    ，始有施用第二級甲基安非他命1 次之事實，應可認定。
 3、被告曾於87年間因施用毒品案件，經本院以87年度毒聲字第
    37號裁定送觀察、勒戒後，認有繼續施用毒品傾向，再經本
    院以87年度聲字第105 號裁定送戒治處所施以強制戒治，嗣
    經本院以87年度毒聲字第837 號裁定停止戒治處分，於87年
    11月20日停止處分出監，並於88年7 月5 日強制戒治執行完
    畢；復於89年間因施用毒品案件，經本院以89年度毒聲字第
    1088號裁定送戒治處所施以強制戒治，再經本院以89年度毒
    聲字第2777號裁定停止戒治處分，於89年12月28日停止戒治
    處分出監，並於90年5 月2 日強制戒治執行完畢，此有臺灣
    屏東地方法院檢察署刑案資料查註紀錄表及臺灣高等法院被
    告全國前案紀錄表各1 份在卷可按。茲以被告係於96年5 月
    27日20時許，始有施用第二級甲基安非他命1 次之情，已如
    前述，則被告此次施用甲基安非他命之時間，距其前次施用
    毒品經強制戒治釋放之日（即90年5 月2 日），顯已逾5 年
    之期間，已不符「5 年內再犯」依法追訴之要件，仍應依「
    初犯」之規定，即毒品危害防制條例第20條第1 項之規定，
    由檢察官先將被告送勒戒處所觀察、勒戒，乃檢察官未經上
    開程序，逕予起訴被告，其起訴之程序自屬違背規定，爰依
    法為公訴不受理之判決。
據上論斷，應依刑事訴訟法第299 條第1 項前段、第300 條、第
303 條第1 款，刑法第320 條第1 項、第346 條第1 項、第3 項
、第330 條第1 項、第47條第1 項、第25條第2 項、第62條、第
51條第5 款、第38條第1 項第2 款，刑法施行法第1 條之1 ，判
決如主文。
本案經檢察官許英輝到庭執行職務。
中　　華　　民　　國　　96　　年　　12　　月　　14　　日
                  刑事第二庭  審判長法  官  黃國永
                                    法  官  陳海寧
                                    法  官  蘇碧珠
以上正本證明與原本無異。
如不服本判決應於收受本判決送達後10日內向本院提出上訴書狀
，其未敘述上訴理由者，並得於提起上訴後10日內向本院補提理
由書狀（均須按他造當事人之人數附繕本）「切勿逕送上級法院
」
中　　華　　民　　國　　96　　年　　12　　月　　14　　日
                                    書記官  賀燕花
附錄本案論罪科刑法條全文
中華民國刑法第320條第1項：
意圖為自己或第三人不法之所有，而竊取他人之動產者，為竊盜
罪，處 5 年以下有期徒刑、拘役或 5 百元以下罰金。
中華民國刑法第330條第1項：
犯強盜罪而有第 321 條第 1 項各款情形之一者，處 7 年以上有
期徒刑。
中華民國刑法第346條：
意圖為自己或第三人不法之所有，以恐嚇使人將本人或第三人之
物交付者，處6 月以上5 年以下有期徒刑，得併科1 千元以下罰
金。
以前項方法得財產上不法之利益，或使第三人得之者，亦同。
前2項之未遂犯罰之。
附表：
┌──┬───────┬───────────────┐
│編號│犯  罪  事  實│    所 犯 罪 名 及 宣 告 刑   │
├──┼───────┼───────────────┤
│一  │對羅恆玉竊取輕│乙○○竊盜，累犯，處有期徒刑陸│
│    │型機車部分    │月。                          │
│    │              │                              │
│    │              │                              │
├──┼───────┼───────────────┤
│二  │對丁○○恐嚇取│乙○○意圖為自己不法之所有，以│
│    │財部分        │恐嚇使人將本人之物交付，累犯，│
│    │              │處有期徒刑壹年。              │
│    │              │                              │
├──┼───────┼───────────────┤
│三  │對甲○○恐嚇取│乙○○意圖為自己不法之所有，以│
│    │財部分        │恐嚇使人將本人之物交付，未遂，│
│    │              │累犯，處有期徒刑拾月。扣案之生│
│    │              │魚片刀壹支沒收。              │
├──┼───────┼───────────────┤
│四  │對丙○○強盜部│乙○○意圖為自己不法之所有，攜│
│    │分            │帶兇器，以強暴，至使不能抗拒，│
│    │              │而取他人之物，累犯，處有期徒刑│
│    │              │柒年捌月。扣案如編號三所示之生│
│    │              │魚片刀壹支沒收。              │
└──┴───────┴───────────────┘
